最高法院民事裁定　　　　　　　　　 111年度台聲字第1485號
聲　請　人　游啓忠
訴訟代理人　游佩儒律師
上列聲請人因與教育部間請求給付退休金事件，對於中華民國11
0年12月23日本院裁定（110年度台上字第3381號），聲請再審，
本院裁定如下：
    主  文
聲請駁回。
聲請訴訟費用由聲請人負擔。
    理  由
本件聲請人對於本院 110年度台上字第3381號確定裁定（下稱原
確定裁定），以有民事訴訟法第496條第1項第1款、第2款所定事
由，對之聲請再審，係以：伊對於臺灣高等法院臺南分院 109年
度勞再字第 1號判決（下稱原第二審判決）提起第三審上訴，上
訴狀已表明該判決有民事訴訟法第469條第6款所定「判決不備理
由或理由矛盾」之當然違背法令事由，自不受民事訴訟法第 469
條之1 規定之限制，原確定裁定以伊之上訴違反前開規定為由予
以駁回，顯然錯誤適用民事訴訟法第469條之1規定，原確定裁定
有民事訴訟法第496條第1項第1款及第2款再審事由云云，為其論
據。
按民事訴訟法第496條第 1項第1款所謂適用法規顯有錯誤，係指
確定裁定所適用之法規，顯然不合於法律規定，或與司法院大法
官解釋、憲法法庭裁判意旨顯然違反，或消極的不適用法規，顯
然影響裁判者而言，不包含理由不備、認定事實錯誤之情形在內
。次按上訴第三審法院，非以原判決違背法令為理由，不得為之
；提起上訴，上訴狀內應記載上訴理由，表明原判決所違背之法
令及其具體內容，暨依訴訟資料合於該違背法令之具體事實，其
依民事訴訟法第469條之1規定提起上訴者，並應具體敘述為從事
法之續造、確保裁判之一致性或其他所涉及之法律見解具有原則
上重要性之理由；同法第467條、第470條第 2項分別定有明文。
查聲請人對原第二審判決提起第三審上訴，雖以該判決違背法令
為由，惟核其上訴理由狀所載內容，係就原第二審法院取捨證據
、認定事實及適用法律之職權行使所論斷：臺灣嘉義地方法院99
年度勞訴字第 7號判決為本院103年度台上字第792號確定判決（
下稱第 792號確定判決）所審理事件之下級審裁判，並非作為第
792號確定判決基礎之民事判決，與民事訴訟法第496條第1 項第
11款規定不符，聲請人不得以之為再審事由。聲請人於原第二審
追加依民事訴訟法第496條第1項第13款規定提起再審之訴部分，
已逾同法第500條第1項、第 2項所定不變期間，為不合法。聲請
人提起再審之訴為一部無理由、一部不合法，指摘為不當，並就
原審已論斷或其他贅述而與判決結果不生影響者，泛言理由矛盾
或不備，而非表明該判決所違背之法令及其具體內容，暨依訴訟
資料合於該違背法令之具體事實，難認其已合法表明上訴理由。
原確定裁定因認聲請人之第三審上訴為不合法，以裁定予以駁回
，經核並無適用法規顯有錯誤之情形。次按民事訴訟法第496 條
第1項第2款所謂判決理由與主文顯有矛盾，係指判決當事人主張
依據之事實，認定其請求或抗辯為有理由或無理由，而於主文為
相反之意思諭示，且其矛盾甚為顯然者而言。原確定裁定以前揭
理由，裁定維持原第二審判決，駁回聲請人之上訴，亦無主文與
理由矛盾之情形。聲請意旨指摘原確定裁定有上開再審事由，求
予廢棄，非有理由。
據上論結，本件聲請為無理由。依民事訴訟法第95條、第78條，
裁定如主文。
中    華    民    國   111    年    4     月    27    日
                      最高法院民事第四庭
                          審判長法官  鄭  雅  萍  
                                法官  滕  允  潔  
                                法官  王  金  龍  
                                法官  蕭  胤  瑮  
                                法官  王  本  源  
本件正本證明與原本無異
                                      書  記  官
中    華    民    國   111    年    5     月    3     日